【裁判字號】    95,交抗,117
【裁判日期】    950929
【裁判案由】    聲明異議
【裁判全文】
臺灣高等法院高雄分院刑事裁定         95年度交抗字第117號
抗告人即
異議人    甲○○
上列抗告人因違反道路交通管理處罰條例聲明異議案件，不服臺
灣高雄地方法院中華民國95年7 月31日裁定（95年度交聲字第45
8 號），提起抗告，本院裁定如下：
    主  文
抗告駁回。
    理  由
一、本案經本院審理結果，認第一審裁定認事用法均無不當，應
    予維持，並引用第一審裁定書記載之事實、證據及理由（如
    附件）。
二、抗告意旨略以：本件原審依據證人即警員彭金堂之證詞認定
    異議人有違規事實，惟異議人當時並沒有要警員出示考試證
    書，也沒有說這種小事不用計較，亦非警員在超商門前將伊
    攔住，而係伊購物完畢自行走出超商，而且當時取締之警車
    亦逆向違規停放在紅線上，警員自己違規，竟要取締抗告人
    ，對警員之取締處罰，異議人自難甘服云云。
三、按按機器腳踏車駕駛人未依規定戴安全帽者，處駕駛人500
    元罰鍰；汽車駕駛人，不服從交通勤務警察或依法令執行交
    通指揮、稽查任務人員之指揮或稽查，而道路交通管理處罰
    條例第二章各條無處罰之規定者，除按各該條規定處罰外，
    處900 元以上1800元以下罰鍰，並記違規點數1 點，道路交
    通管理處罰條例第31條第6 項、第60條第2 項第1 款及第63
    條第1 項第1 款分別定有明文。
四、經查：本件抗告人違規事證明確。原審依道路交通管理處罰
    條例第31條第6 項、第60條第2 項第1 款及第63條第1 項第
    1 款規定，撤銷原處分關於「不服從交通勤務警察稽查」、
    「罰鍰新台幣貳仟參佰元」部分，並就不服從交通勤務警察
    之稽查部分處罰鍰1800元，並記違規點數1 點，及就違反道
    路交通管理處罰條例第31條第6 項規定部分駁回抗告人之異
    議，經核並無違誤，抗告人仍執前揭與裁罰事實不相關之事
    項為理由提起抗告，並無足取，抗告為無理由，應予駁回。
五、據上論結，應依道路交通案件處理辦法第26條，刑事訴訟法
    第412 條，裁定如主文。
中    華    民    國    95    年    9     月    29    日
                  刑事第一庭    審判長法  官  郭雅美
                                      法  官  范惠瑩
                                      法  官  莊崑山
以上正本證明與原本無異。
不得再抗告。
中    華    民    國    95    年    9     月    29    日
                                      書記官  邱麗莉
附件：
臺灣高雄地方法院交通事件裁定      95年度交聲字第458號
原處分機關  交通部公路總局高雄區監理所
異  議  人  甲○○
上列受處分人因違反道路交通管理處罰條例案件，對於交通部公
路總局高雄區監理所民國95年6 月30日所為之裁決處分（原處分
案號：高監營字第裁80-B00000000號），聲明異議，本院裁定如
下：
    主  文
原處分關於「不服從交通勤務警察稽查」、「罰鍰新台幣貳仟參
佰元」部分，均撤銷。
甲○○汽車駕駛人駕駛汽車有不服從交通勤務警察之稽查情形，
而道路交通管理處罰條例第二章各條無處罰之規定，處罰鍰新臺
幣壹仟捌佰元，並記違規點數壹點。
其餘異議駁回。
    理  由
一、聲明異議意旨略以：受處分人即異議人甲○○於民國95年2
    月24日騎乘機車車號XOQ-027自高雄市○○路由西向東行駛
    至小港路與翠亨南路口一家統一超商下車至店內購物，不料
    走出門口，有1 輛警車上下來數名警員向異議人索取證件，
    並說遠遠的就看到異議人未戴安全帽，異議人有些無奈向警
    員解釋，天色昏暗 (當時晚上10點)， 會不會是看錯了，而
    且異議人安全帽是黑色的。警員堅持索取證件，於是異議人
    出示殘障手冊，警員隨後拿交通事件通知單要異議人簽名，
    異議人看不僅有未戴安全帽，還有1 條拒出證件，逕行離去
    ，異議人不能甘服，而拒絕簽名。後來經異議人至高雄區監
    理所提出申訴，高雄市警察局交通大隊改以不服從交通勤務
    警察稽查，來函確說明異議人有出示證件，這種說法與論調
    是無法讓人民信服，故異議人不服該裁處，乃提起本件異議
    云云。
二、按機器腳踏車駕駛人未依規定戴安全帽者，處駕駛人500 元
    罰鍰；汽車駕駛人，不服從交通勤務警察或依法令執行交通
    指揮、稽查任務人員之指揮或稽查，而道路交通管理處罰條
    例第二章各條無處罰之規定者，除按各該條規定處罰外，處
    900 元以上1800元以下罰鍰，並記違規點數1 點，道路交通
    管理處罰條例第31條第6 項、第60條第2 項第1 款及第63條
    第1 項第1 款分別定有明文。
三、經查：
  (一)異議人於95年2月24日21時22分許，有未依規定戴安全帽騎
    乘車牌號碼XOQ-027號重型機車，經警當場攔查請其出示證
    件，異議人拒絕出示證件，僅出示殘障手冊，又員警當場請
    異議人填寫年籍資料，亦遭異議人拒絕，且異議人隨即取回
    伊之殘障手冊後逕自離去，不服從交通勤務警察稽查等違規
    事實，有高雄市政府警察局高市警交字第B00000000 號舉發
    交通道路管理事件通知單及該局交通大隊95年6 月22日高市
    警交三字第0950010944號函各1 份在卷可參外，另證人即當
    時舉發本違規事件之高雄市政府警察局交通大隊第二中隊警
    員彭金堂亦於本院調查時到庭具結證稱：「95年2 月24日21
    時20分我負責轄區巡邏，我有駕駛警用巡邏車（編號086）
    行經小港路近翠亨南路東往西的方向，發現1 名民眾騎機車
    （車號為ＸＯＱ─027） 未戴安全帽在我車前方行駛，我跟
    隨在他後面並且鳴警示燈及按喇叭示意明察，駕駛人在小港
    與翠亨南路口左轉7 ─11超商停住，我後來有到超商攔住駕
    駛人，當時駕駛人正準備要下車，我請他出示行照及駕照，
    我當時身穿警察制服，並告訴駕駛人他騎車未戴安全帽，當
    時還有另1 名分隊長賴春樹與我一起在場，駕駛人說他沒有
    犯法，並問我有沒有服務證，我有出示服務證給駕駛人看，
    他又問我有沒有丙等特考及格證書，我告訴他不會有警察把
    及格證書隨身攜帶，駕駛人才從置物箱將安全帽拿出來，並
    說他有帶安全帽，但是我跟他說他沒有將安全帽戴在頭上，
    他說這個是小事情不用這麼的計較，我還是請他出示證件，
    駕駛人說他沒有違規，並且準備轉身預備離開，我告知駕駛
    人你未戴安全帽而且拒絕出示證件，我們中隊長翁仲義告訴
    駕駛人依照相關法令，我們可以將駕駛人帶到勤務機構盤查
    2 個小時，駕駛人才拿出殘障證明給我們看，後來又從我手
    中將殘障證明搶回去說他沒有違規要走了，我告訴他因為他
    未戴安全帽及拒絕出示證件，我要以車牌號碼查詢車主後逕
    行舉發」、「（為何異議人有表示他未帶行照及駕照，你們
    仍以異議人拒絕出示證件為由開單？）我當時有問異議人要
    不要填寫個人的年籍資料，如果他願意的話，我們會根據他
    填寫的資料去查詢他有沒有行照及駕照，如果他有駕照及行
    照我們就不會開單，當時異議人表示他沒有違規，他不願意
    填寫資料，他就離開，所以我們還是以拒絕出示為由開單」
    等語（詳本院95年7 月28日訊問筆錄）。參諸證人彭金堂與
    異議人間不僅未有任何怨隙且係毫不相識之人，衡情，證人
    彭金堂應無設詞攀誣，或虛構違規事實陷害異議人之理。況
    警員執行公務時，本身即受有行政懲處責任之監督，且其到
    庭具結作證，更係以刑事責任擔保其證言之真實性，警員應
    無甘冒行政懲處及刑法偽證罪責任而刻意誣陷之必要。因此
    ，可信賴證人彭金堂警員前開證詞為真實。
  (二)其次，交通勤務警察或依法令執行交通稽查任務人員，開單
    舉發違反道路交通管理處罰條例所列之違規事實，經公路主
    管機關或警察機關所為之裁決處罰，本質上為行政處分，係
    公務員基於職務上權力，依法就特定之具體事件所為，並具
    有公法上效果之單方行政行為。而根據公務員為公法上行為
    具有公信力之原則，該行政處分當可被推定為真正，且其據
    以依法處分之事實認定，亦應可推定為正確無誤，故本此公
    信原則，立法者乃制定上開相關規定，使交通勤務警察或依
    法令執行交通稽查任務人員，在特殊情形下，當場不能或不
    宜攔截製單舉發時，得當機處置而逕行舉發，以達成維護交
    通秩序及公共安全之行政目的。反之，若謂公務員之一切行
    政行為，均需預留證據以證明其為真實，則國家行政勢必窒
    礙難行，且相關行政目的亦難達成，故刑事訴訟法就犯罪證
    據有關之規定中，與屬行政秩序罰之交通違規裁罰本旨不合
    之部分，自不在準用之列。從而，交通違規行政爭訟之舉證
    責任原理，應非如刑事案件中，必須超越任何合理懷疑，始
    可為有罪判決之嚴格程度，而係應與民事訴訟之舉證責任原
    理相類似，亦即基本上應就行政機關與人民所各自主張有利
    於己之事實，分配其應盡之舉證責任，而非逕予適用刑事訴
    訟上之「無罪推定」原則，此觀諸行政訴訟法第136條，規
    定行政訴訟程序準用民事訴訟法第277條舉證責任分配原則
    之立法意旨，即可明瞭。
  (三)基此，異議人雖極力辯稱：當日駕車有戴安全帽，且無不服
    從交通勤務警察稽查之行為云云。然異議人並未提供任何可
    資調查之事證，以佐證其所辯之內容，亦未對於本件執勤警
    員之舉發有誤，另行提出其他相關事證以供調查，且經核亦
    無任何證據足資證明本件執勤警員確有捏造事實違法取締之
    情事，故證人彭金堂警員本其維護交通秩序、安全職責所為
    之本件舉發，自應受到合法、正確之推定。從而，異議人於
    前開時、地，確有經人未依規定帶安全帽而騎乘，且不服從
    交通勤務警察之稽查逕行離去等違規情事既可認定。
四、移送機關即交通部公路總局高雄區監理所據此並援引前開道
    路交通管理處罰條例第31條第6 項及第60條第2 項第1 款之
    規定，並參酌違反道路交通管理事件統一裁罰標準表之相關
    內容，裁處異議人罰鍰500 元及1800元，計罰鍰2300元，於
    法雖無不當。惟移送機關所除引用前開道路交通管理處罰條
    例之規定外，本另應引用同條例第63條第1 項第1 款之規定
    予以記點，而移送機關就此部分漏未裁處「記違規點數1點
    」，於法即有未合，自應由本院將原處分關於「不服從交通
    勤務警察稽查」、「罰鍰新台幣貳仟參佰元」部分撤銷，另
    為裁定如主文第2 項所示。又移送機關就其餘部分引用前開
    道路交通管理處罰條例第31條第6 項規定，裁處異議人罰鍰
    500 元，於法並無不當，異議人就其餘部分異議經核並無理
    由，故應予以駁回。
五、據上論斷，應依道路交通案件處理辦法第19條、第20條前段
    ，裁定如主文。
中    華    民    國    95    年    7     月    31    日
                  交通法庭  法  官   張茹棻
以上正本證明與原本無異。
如不服本裁定，應於送達後5日內，向本院提出抗告狀。
中    華    民    國    95    年    8     月    1     日
                            書記官   陳惠玲


司法院資訊處製作；財團法人民間司法改革基金會備份。
